【裁判字號】    97,消債更,342
【裁判日期】    970811
【裁判案由】    聲請更生程序
【裁判全文】
臺灣高雄地方法院民事裁定           97年度消債更字第342號
聲  請  人  甲○○
上列當事人因消費者債務清理事件聲請更生，本院裁定如下：
    主  文
聲請駁回。
聲請費用由聲請人負擔。
    理  由
一、按債務人與金融機構協商成立者，不得聲請更生或清算，但
    因不可歸責於己之事由，致履行顯有重大困難者，不在此限
    ；本條例施行前，債務人依金融主管機關協調成立之中華民
    國銀行公會會員辦理消費金融案件無擔保債務協商機制與金
    融機構成立之協商，準用前項之規定，消費者債務清理條例
    第151 條第5 項、第6 項分別定有明文。又聲請更生或清算
    不合程式或不備其他要件者，法院應以裁定駁回之，但其情
    形可以補正者，法院應定期間先命補正，復為同條例第8 條
    所明定。是依上之條文規定可知，債務人與金融機構協商成
    立債務清償方案後，即應由債務人按其條件履行，如因事後
    發生情事變更，在清償期間收入或收益不如預期，致該方案
    履行困難甚或履行不能，因不可歸責於己，始能例外准許債
    務人聲請更生或清算，以避免債務人任意毀諾已成立之協商
    ，濫用更生或清算之裁判上債務清理程序。從而，所謂「不
    可歸責於己之事由」，應係指客觀上聲請人之支出增多，或
    收入、收益減少，非其成立協商時所能預期。諸如物價上漲
    而成本增加、家屬患病等以致支出增加，或因病無法工作、
    僱佣之公司倒閉或裁員、失業、減薪等以致收入減少等事實
    ，均屬之。
二、聲請意旨略以：聲請人因消費借貸、信用卡或現金卡契約，
    對金融機構負有債務，無擔保或無優先權之債務總額未逾新
    台幣（下同）1,200 萬元，因有不能清償債務情事，前已提
    出債權人清冊，依中華民國銀行公會會員辦理消費金融案件
    無擔保債務協商機制，以書面向最大債權金融機構聯邦商業
    銀行（下稱聯邦銀行）請求共同協商債務清償方案，雖經協
    商成立，聲請人應月付11,335元。然聲請人於民國95年協商
    時，，根本無力依協商計畫清償，僅因於協商過程中居於弱
    勢，迫於無奈時達成協商，聲請人實有不可歸責於己之事由
    ，而無法繼續履行，且未經法院裁定開始清算程序或宣告破
    產，爰依法聲請更生等語。
三、經查：
  (一)聲請人於本件更生聲請前，已於95年4 月依金融主管機關協
    調成立之中華民國銀行公會會員辦理消費金融案件無擔保債
    務協商機制與寶華銀行成立協商，自95年5 月起，分120 期
    ，利率百分之1.88，每月以11,335元依各債權銀行債權金額
    比例清償各項債務，至全部清償為止等情，有協議書、無擔
    保債務還款計劃各1 份在卷可稽（本院卷第7 、8 、9 頁）
    ，此部分之事實，應可認定為真實。
  (二)聲請人主張其於協商時即無法清償債務，係迫於無奈始達成
    協商，實有不可歸責於己之事由，致履行協商清償計畫顯有
    重大困難云云。然聲請人並未釋明其於協商前之經濟條件即
    有無法履行協商清償計畫之情，且聲請人於協商成立後，自
    95年5 月起至96年11月止，均按月依協商清償計劃還款，亦
    為聲請人所自陳。足見聲請人於協商成立後，尚有履行協商
    條件之能力，並無客觀上造成聲請人之支出增多，或收入、
    收益減少，非其成立協商時所能預期之原因事實，已無法證
    明其有不可歸責於己之事由，致無法履行協商清償計畫之事
    實，其更生之聲請，核與首揭規定不符，此項不備更生之要
    件，又無從補正，自應依法駁回其聲請。
四、依消費者債務清理條例第11條第1 項、第8 條前段，裁定如
    主文。
中    華    民    國    97    年    8     月    11    日
                  民事第一庭    法  官  陳宛榆
上為正本係照原本作成
如不服本裁定，應於裁定送達後10日內，以書狀向本院提出抗告
，並繳納抗告費新臺幣1千元
中    華    民    國    97    年    8     月    11    日
                                書記官  林慧君


司法院資訊處製作；財團法人民間司法改革基金會備份。
